臺灣高雄地方法院刑事裁定　　　　　　　94年度聲判字第65號
聲　請　人　甲○○
即告訴人
代　理　人　郭福三律師
被　　　告　乙○○
被　　　告　丙○○
上列聲請人因告訴被告等妨害家庭案件，不服臺灣高等法院高雄
分院檢察署檢察長駁回再議之處分（94年度上聲議字第689 號）
，聲請交付審判，本院裁定如下：
    主  文
聲請駁回。
    理  由
一、聲請交付審判意旨如附件所載。
二、按告訴人不服上級法院檢察署檢察長或檢察總長認再議為無
    理由而駁回之處分者，得於接受處分書後10日內委任律師提
    出理由狀，向該管第一審法院聲請交付審判。法院認為交付
    審判之聲請不合法或無理由者，應駁回之。刑事訴訟法第25
    8 條之1 、第258 條之3 第2 項前段，分別定有明文。
三、本件聲請人即告訴人以被告等妨害家庭罪，向臺灣高雄地方
    法院檢察署檢察官提出告訴，經該檢察署檢察官為不起訴處
    分後，聲請人不服，聲請再議亦經臺灣高等法院高雄分院檢
    察署檢察長以再議為無理由而駁回再議。聲請人乃於民國（
    下同）94年8 月10日收受前開再議駁回處分書，並於同年月
    22 日 （星期一）委任律師向本院聲請交付審判等情，固有
    前揭不起訴處分書、處分書、送達證書及刑事交付審判聲請
    狀附卷可稽。
四、惟按刑事訴訟法第258 條之1 規定，告訴人得向法院聲請交
    付審判，此係對於檢察官不起訴或緩起訴裁量權制衡之一種
    外部監督機制，此時，法院僅在就檢察官所為不起訴或緩起
    訴之處分是否正確加以審查，以防止檢察機關濫權。依此立
    法精神，同法第258 條之3 第3 項規定：法院就交付審判之
    聲請為裁定前，得為必要之調查等語，其所謂得為必要之調
    查，係指調查證據之範圍應以偵查中曾顯現者為限，不可就
    新提出之證據再為調查，亦不可蒐集偵查卷以外之證據，否
    則將與刑事訴訟法第260 條之再行起訴規定混淆不清（臺灣
    高等法院91年4 月25日刑庭會議法律問題研討意見參照）。
    又法院於審查交付審判之聲請有無理由時，除認為告訴人所
    指摘不利被告之事證未經檢察機關詳為調查或斟酌，或不起
    訴處分書所載理由違背經驗法則、論理法則或其他證據法則
    者外，不宜率予交付審判（法院辦理刑事訴訟案件應行注意
    事項第118 項參照）。至上開所謂告訴人所指摘不利被告之
    事證未經檢察機關詳為調查，係指告訴人所提出請求調查之
    證據，檢察官未予調查，且若經調查，即足以動搖原偵查檢
    察官事實之認定及處分之決定，倘調查結果，尚不足以動搖
    原事實之認定及處分之決定者，仍不能率予交付審判。
五、經查：
  (一)聲請人原告訴意旨以：被告丙○○明知被告乙○○係告訴人
    甲○○之夫。被告二人竟基於通、相姦之概括之犯意，在88
    年1 月間，多次發生性行為，被告丙○○因而懷孕。嗣後被
    告二人更於88年3 、4 月間，同居在高雄市○○區○○路80
    號10樓之7 。88年10月14日，丙○○順利生產。告訴人於93
    年7 月13日接獲臺灣高雄地方法院傳票，得知係被告丙○○
    對被告乙○○提起認領之訴後，始知上情，因認被告二人涉
    有通、相姦罪嫌云云。
  (二)臺灣高雄地方法院檢察署檢察官偵查終結後認為：被告丙○
    ○部分：(1)按案件有追訴權時效完成情事者，應為不起訴處
    分。刑事訴訟法第252 條第2 款載有明文。又按刑法第239
    條之通、相姦罪，係科處最重本刑1 年以下有期徒刑之罪，
    依同法第80條第1 項第4 款，其追訴權時效期間為3 年，滿
    3 年未予追訴，追訴權時效即算完成。依前開規定意旨，即
    不得再行追訴，應為不起訴處分。(2)本件訊之被告丙○○坦
    承在88年1 月間，與被告乙○○發生性行為懷孕後，即未再
    與乙○○有何姦情，此亦經被告乙○○證述在卷。揆諸首開
    說明，是本件被告丙○○之犯行，業己完成追訴權時效期限
    ，依前開說明，就被告丙○○部分自應為不起訴處分。
    (3)被告乙○○部分：核被告乙○○所為，屬刑法第239 條前
    段之罪，依同法第245 條之規定，須告訴乃論。爰告訴人已
    當庭撤回告訴，依刑事訴訟法第252 條第5 款之規定，應為
    不起訴之處分。
  (三)又聲請人聲請再議意旨雖略以：(1)依刑法第80條規定：「追
    訴權，因下列期間內未起訴而消滅、、、三、犯最重本刑為
    1 年以上3 年未滿有期徒刑之罪者，10年。四、犯最重本刑
    為1 年未滿有期徒刑、拘役或罰金之罪者，五年。」又同條
    第2 項復規定：「前項期間自犯罪成立之日起算。但犯罪行
    為有繼續之狀態者，自行為終了之日起算。」(2)依被告丙○
    ○之供述，其與被告乙○○於87年底已開始交往同居，乙○
    ○更於88年10月14日親自陪同丙○○在高雄市吳昆哲婦產小
    兒科醫院生產。可見88年10月14日時，被告丙○○與被告乙
    ○○仍處於兩情相悅之階段，亦即當時雙方是否並無姦情，
    即非無疑。(3)原承辦檢察官僅依被告丙○○之供述及被告乙
    ○○之不實供證，在未與聲請人對被告詰問之情形下，即遽
    認被告除於88 年1月間通姦外即未再有何姦情，其認事用法
    自有未當云云。然臺灣高等法院高雄分院檢察署檢察長駁回
    聲請人再議理由略謂：聲請人起訴狀所附被告丙○○向臺灣
    高雄地方法院對乙○○提起認領之訴之起訴狀所載「被告（
    指乙○○）於原告（即本件被告丙○○）生產時陪同在旁，
    但嗣後即避不見面，且一直未認領陳鼎崴為其子、、、」一
    情觀之，可見被告丙○○與乙○○已久未來往。亦無確切證
    據證明被告丙○○於88年1 月間，與乙○○發生性行為懷孕
    後，有再與乙○○繼續姦情。次查退一步而言，縱如聲請人
    所推測，88年10月14日之時，被告丙○○與乙○○仍處於兩
    情相悅之階段，當時雙方應仍有姦情；然聲請人上開所引刑
    法之規定，係94年1 月7 日刑法修正施行之新法，依被告行
    為時之舊刑法規定，其追訴權時效期間為3 年（第80條第1
    項第4 款）；再依94年2 月2 日修正中華民國刑法施行法第
    10-1條規定「中華民國94年1 月7 日修正公布之刑法，自95
    年7 月1 日施行。」又依同施行法第8-1 條：「於中華民國
    94年1 月7 日刑法修正施行前，其追訴權或行刑權時效已進
    行而未完成者，比較修正前後之條文，適用最有利於行為人
    之規定。」因之，縱然88年10月14日之時，被告丙○○與乙
    ○○仍有姦情，則依舊刑法其犯行於91年10月14日亦已完成
    追訴權時效期限。
  (四)經查：
  (1)聲請人係於93年7 月14日具狀向被告乙○○及丙○○提出妨
    害婚姻告訴一事，有刑事告訴狀附卷可按，而被告丙○○係
    懷孕滿39週而於88年10月14日生產乙節，亦有出生證明書可
    參。
  (2)按案件有追訴權時效完成情事者，應為不起訴處分。刑事訴
    訟法第252 條第2 款載有明文。又按刑法第239 條之通、相
    姦罪，係科處最重本刑1 年以下有期徒刑之罪，依同法第80
    條第1 項第3 款，其追訴權時效期間為5 年，滿5 年未予追
    訴，追訴權時效即算完成。原偵查之台灣高雄地方法院檢察
    署檢察官及臺灣高等法院高雄分院檢察署檢察長誤認刑法第
    239 條之通、相姦罪之追訴權時效為3 年雖有未洽，然被告
    丙○○係於88年10月14日產下一子，依上開生產證明書之記
    載，被告丙○○係懷孕滿39週，推算被告丙○○受孕期間應
    係87 年12 月至88年1 月間，而被告丙○○堅詞否認在懷孕
    過程中仍有與被告乙○○發生性行為，且聲請人於原偵查中
    復未提出其他積極證據相佐，故此僅能認被告2 人有於87年
    12 月 至88年1 月間發生性行為，而告訴人於93年7 月14日
    提起本件告訴，確已罹於追訴權時效。綜上所述，本件既查
    無積極證據足證被告2 人於被告丙○○懷孕後仍有通姦及相
    姦之犯行，則臺灣高雄地方法院檢察署檢察官予以不起訴處
    分，及臺灣高等法院高雄分院檢察署檢察長駁回聲請人再議
    之聲請，渠等所憑之理由或有誤會之處，然依本院上開說明
    ，仍不足以動搖原處分之決定。從而，聲請人聲請本件交付
    審判為無理由，應予駁回。
  (3)聲請人雖提出通聯紀錄、行動電話帳單送達資料、查詢人口
    登記表及抵押權設定資料等資料證明告2 人自被告丙○○生
    產後至93年6 月間仍有同居之事實，惟交付審判制度設立之
    立法意旨，係對於檢察官不起訴或緩起訴裁量權制衡之一種
    外部監督機制，故法院證據調查之範圍，應僅限於原告訴範
    圍及原偵查中曾顯現之證據，不得就告訴人逾原告訴範圍之
    部分及新提出之證據為調查，亦不可蒐集原偵查卷外之證據
    ，聲請人提出之之上開資料並非在原偵查中曾顯現之證據，
    故依上開說明，本院自不得加以調查，附此敘明。
六、依刑事訴訟法第258 條之3第2項前段，裁定如主文。
中　　華　　民　　國　　94　　年　　8 　　月　　31　　日
                              刑事第七庭
                                  審判長法  官  孫啟強
                                        法  官  蔡川富
                                        法  官  張茹棻
上正本證明與原本無異。
不得抗告。
中　　華　　民　　國　　94　　年　　8 　　月　　31　　日
                                        書記官  陳惠玲
